臺灣臺北地方法院民事判決　　　　　　　　　　　　九十三年度訴字第二０九八號
　　原　　　告　甲○○
　　訴訟代理人　丁○
　　被　　　告　國華徵信有限公司
　　法定代理人　戊○○
　　訴訟代理人　乙○○
右當事人間返還價金事件，本院於中華民國九十三年十一月二十九日言詞辯論終結，
判決如下：
    主      文
原告之訴及假執行聲請均駁回。
訴訟費用由原告負擔。
    事實及理由
一、本件原告經合法通知，於言詞辯論期日到場不為辯論，視同不到場。經核無民事
    訴訟法第三百八十六條所列各款情形，爰依被告之聲請，由其一造辯論而為判決
    。
二、原告主張：其於民國八十八年九月八日與被告簽訂委任契約（下稱系爭契約），
    約定由其支付新台幣（下同）十萬元予被告，被告則負責對其丈夫進行外遇捉姦
    及證據蒐集事項，兩造並口頭被告須將蒐集到的證據交予原告方達成兩造所約定
    之委任事項。被告於八十八年十二月中旬向其表示為裝設電話錄音器材與找人跟
    蹤等名目，向其加收費用，其中二十五萬五千元係以現金支付並未留有任何證據
    ，至於剩下的三十四萬五千元部分，則以支票方式付款。被告復於同年月底向其
    表示因為捉姦在床需要使用特殊儀器，須再支付一百三十萬元來購買針孔攝影機
    ，其遂又開立票面金額三十萬元之支票乙紙用以支付部分款項，該支票並經被告
    兌現，故本件其交付被告之金額共計九十萬元。而被告向其表示在八十九年五月
    間有二次拍攝到其丈夫與外遇對象相處，其即請求被告將錄有該前情之錄影帶交
    付，卻遭被告拒絕，且其丈夫並表示被告曾持該錄影帶恐嚇索取四十萬元，被告
    顯已違反職業道德且並未完成其所委任之外遇捉姦及蒐證事項，況兩造自簽約迄
    至其提起本件訴訟時已歷時四年八月之久，被告有給付遲延之情事，其亦於九十
    三年四月二十二日發函予被告為解除契約之表示，其自得依據民法第二百五十九
    條規定，請求被告回復原狀，即將先前所領取之價金返還。並聲明：(一)被告應給
    付原告九十萬元及自起訴狀繕本送達翌日起至清償日止，按年息百分之五計算之
    利息；(二)願供擔保，請准宣告假執行。
三、被告則以：原告確實於八十八年間以懷疑其配偶有外遇之事由，向被告要求提供
    其配偶及可能之外遇對象行蹤及查址為由，委託被告提供前開服務，依據原告所
    提出之委託書其委託事項僅限於行蹤查尋及外遇地址之調查，尚未進入捉姦階段
    ，被告自無向原告要求購置相關配備之理，倘有要求原告購置配備時，亦一定另
    提供委購之契約及收據供原告留存。且依據原告所提出交付款項支票之受款人均
    為當時承辦此案之被告員工即訴外人丙○○並非被告公司，殊不論原告委託被告
    事項有無履行尚有爭議，縱使解除契約後被告契約亦僅解除兩造於八十八年間所
    簽訂之委託書，原告僅能請求被告返還十萬元，至其他費用支出，既非被告所收
    訖，原告自無請求被告返還此部分費用之可能等語，資為抗辯。並聲明：(一)原告
    之訴及假執行之聲請均駁回；(二)如受不利判決，願供擔保請准宣告免為假執行。
四、查，兩造於八十八年九月八日簽訂委託書，由原告委託被告辦理個人素行即外遇
    捉姦（行蹤查址），依約計費標準為手續費十萬元、規費五萬元及尾款五萬元，
    而原告委託之本案係由被告現已離職之員工丙○○負責，故原告並未直接將款項
    交付予被告，而係開立以丙○○為受款人之支票並將支票交付予丙○○。又原告
    前主張丙○○為本件契約當事人故將其列為被告請求返還價金，但經本院九十一
    年度訴字第二二九號民事判決認定丙○○非契約當事人駁回原告之訴，經上訴後
    ，原告撤回上訴而確定等情，為兩造所不爭執，且有原告提出支票影本為證，復
    經本院調閱本院九十一年度訴字第二二九號民事卷宗核閱屬實，堪信為真實。
五、按債權為對於特定人之權利，債權人只能向債務人請求給付，而不能向債務人以
    外之人請求給付。最高法院十八年上字第一九五三號判例著有明文可參。被告辯
    稱：原告所交付超過十萬元部分，係由丙○○收受，就此部分兩造並無契約關係
    云云。然查，原告所提出之原證二號之支票（見本院卷第七至十二頁），發票人
    為原告，受款人雖載明為丙○○。然支票乃無因及流通證券，故無法因原告曾交
    付以丙○○為受款人之支票，而認定契約當事人非為兩造。況，丙○○收受原告
    所交付之支票後，均轉交予被告，亦經丙○○到庭具結證述綦詳（見本院九十三
    年十月二十八日言詞辯論筆錄，本院卷第六十頁）。自應認原告係因被告公司指
    派丙○○負責調查，始逕自開立以丙○○之受款人之支票，但丙○○負責本案時
    既為被告之受僱人，且系爭契約亦由原告與被告所締結，故本件契約當事人自非
    丙○○而係為被告。
六、復按，稱委任者，謂當事人約定，一方委託他方處理事務，他方允為處理之契約
    。民法第五百二十八條定有明文。故委任關係注重事務處理之過程，至於完成與
    否則非所問，亦即不以有一定結果為必要。原告主張被告拒絕交付可證明其配偶
    外遇情事之錄影帶，未完成其委任之事項，且有勒索其配偶之行為，其得依據給
    付遲延之法律關係，主張解除契約云云。然查，依據系爭契約之約定，係由原告
    委託被告辦理個人素行之調查，即對於原告配偶外遇捉姦、行蹤查址（見本院卷
    第六頁），至於原告配偶是否有外遇行為而使被告能取得之通姦之證據，於兩造
    成立契約之時並無法預見，故關於系爭契約自應定性為委任契約，故實無法因原
    告對其配偶所提出妨害家庭案件之告訴，遭台灣地方法院檢察署檢察官為不起訴
    處分，而認定被告未依據債之本旨提出給付。況，關於本件被告為原告辦理委任
    事項之經過，業據證人丙○○到庭具結證稱：「當初現場的承辦人員有通知有狀
    況可以到現場，我就帶著原告到派出所備案，會同警察及原告到現場抓姦，第一
    次到現場時第三者有開門，原告有進入現場，但其配偶躲起來，我們有全程攝影
    留存，但是可能因為原告與警察配合不夠，所以沒有去搜索其配偶藏匿之處，但
    是我們有拍到其配偶事後從房間內出來的情況，該次並沒有請原告直接向檢察官
    提出告訴，只是把它當作證據予以保留才會有第二次的抓姦。第二次與第一次情
    況大致相同，但是有直接抓到人，才提出告訴。」等語（見本院九十三年十月二
    十八日言詞辯論筆錄，本院卷第六十頁），核與原告對其配偶提起妨害家庭刑事
    案件偵查中，亦曾提供錄影帶供作檢察官為證據資料等情大抵相符（見台北地方
    法院檢察署九十年度偵字第一九六七號卷第六八頁），自應認被告確實有將蒐證
    之證據提供予原告作為提出刑事告訴時之證據方法使用，故原告空言泛稱被告拒
    絕提出蒐證錄影帶並向其配偶勒索而有違約之情事，應不足採。又本件被告既已
    確實為原告辦理行蹤查址之委任事項，自無原告所稱給付遲延之情事，從而，原
    告主張被告有給付遲延之情事而使其得據以解約即屬無據。
七、綜上所述，原告無法證明被告有未依據債之本旨提出給付之情事。從而，原告主
    張其得解除契約而請求回復原狀，由被告返還其所交付之價金，即屬無據，應予
    駁回。又原告受敗訴判決，其假執行之聲請即失所依據，應併予駁回。
八、因本案事證已臻明確，兩造其餘主張陳述及所提之證據，經本院斟酌後，認與判
    決結果不生影響，均毋庸再予論述，附此敘明。
九、訴訟費用負擔之依據：民事訴訟法第七十八條。
中　　　華　　　民　　　國　　九十三　　年　　 十二 　　月　　 十三 　　日
                                           民事第四庭  法  官    黃柄縉
右正本係照原本作成
如對本判決上訴，須於判決送達後廿日內向本院提出上訴狀
中　　　華　　　民　　　國　　九十三　　年　　 十二 　　月　　 十四 　　日
                                                       書記官    楊湘雯
